【裁判字號】    95,訴,147
【裁判日期】    950830
【裁判案由】    違反毒品危害防制條例
【裁判全文】
臺灣臺南地方法院刑事判決               95年度訴字第147號
公  訴  人  臺灣臺南地方法院檢察署檢察官
被      告  甲○○
上列被告因違反毒品危害防制條例案件，經檢察官提起公訴（94
年度毒偵字第2609號）及聲請併案審理（95年度偵字第1136、毒
偵字2470號），經被告就被訴之事實，於準備程序中為有罪之陳
述，本院裁定進行簡式審判程序，判決如下：
    主  文
甲○○連續施用第壹級毒品，累犯，處有期徒刑拾月。扣案之海
洛因伍小包（其中二小包合計淨重零點貳柒公克、另三小包合計
淨重壹點陸肆公克）沒收銷燬之；電子秤壹台、包裝塑膠袋參拾
伍只、毒品包裝袋伍只、注射針筒拾壹支與葡萄糖粉壹包，均沒
收。又連續施用第貳級毒品，處有期徒刑陸月。扣案之安非他命
參小包（合計毛重零點伍陸公克）沒收銷燬之；吸食器壹組、玻
璃吸食器壹支及削尖吸管壹支，均沒收。
應執行有期徒刑壹年，扣案之海洛因伍小包（其中二小包合計淨
重零點貳柒公克、另三小包合計淨重壹點陸肆公克）、安非他命
參小包（合計毛重零點伍陸公克），均沒收銷燬之；電子秤壹台
、包裝塑膠袋參拾伍只、毒品包裝袋伍只、注射針筒拾壹支、葡
萄糖粉壹包，吸食器壹組、玻璃吸食器壹支及削尖吸管壹支，均
沒。
    事  實
一、甲○○曾於民國八十四年間因懲治盜匪條例，經本院判處有
    期徒刑四年三月確定，並於民國92年6月15日因縮刑期滿執
    行完畢，前因施用毒品案件，經本院以88年度毒聲字第3066
    號裁定令入戒治處所施以強制戒治一年，復經本院以89年度
    毒聲字第513號裁定停止戒治，所餘戒治期間，付保護管束
    ，於89年10月9日強制戒治執行完畢，由台灣台南地方法院
    檢察署檢察官於89年10月11日以89年度戒毒偵字第632號不
    起訴處分確定。猶不知警惕，於強制戒治執行完畢釋放後五
    年內，復基於施用第一級毒品之犯意，自於94年6月間起，
    至95年4月28日止，在臺南縣麻豆鎮中民里謝厝寮一六０號
    之六住處等地，連續施用第一級毒品海洛因多次，約二天施
    用一次；另自93年6月間起至95年1月19日止，連續施用第二
    級毒品安非他命多次，約四至五日施用一次。為警於94年6
    月8日下午3時許，在上揭住處查獲，挳採尿送結果，呈海洛
    因還原之嗎啡與安非他命代謝物甲基安非他命之反應。又於
    九十五年一月二十一日上午九時許，在台南縣西港鄉○○村
    ○○街十三之一號六樓之四為警查獲，扣得海洛因二小包（
    合計淨重零點二七公克）、安非他命三小包（合計毛重零點
    五六公克）、注射針筒八支及吸食器一組等；又於九十五年
    四月二十八日中午十二時十分許，在台南縣六甲鄉中社村中
    社二十二號為警查獲，扣得海洛因三小包（合計淨重一點六
    四公克）、注射針筒一支及葡萄糖一包，採尿送驗結果，呈
    嗎啡反應。
二、案經台南縣警察局移送、所屬麻豆、佳里分局報請臺灣臺南
    地方法院檢察署檢察官偵查起訴及聲請併案審理。
    理  由
一、上開犯罪事實，業經被告甲○○於偵查（見95偵字第2470號
    偵卷第13頁）及審理中自白不諱，且被告於九十四年六月八
    日下午、九十四年一月二十一日上午，在警詢中所採尿液檢
    驗結果確有安非他命類之甲基安非他命與鴉片類之嗎啡（即
    海洛因在人體內水解還原而成）反應等情，於九十五年四月
    二十八日在警詢中所採尿液檢驗結果，呈嗎啡陽性反應，有
    長榮大學之檢驗確認報告影本三紙附卷可稽。並有扣案之上
    揭海洛因伍小包（其中二小包合計淨重零點貳柒公克、另三
    小包合計淨重壹點陸肆公克）、安非他命參小包（合計毛重
    零點伍陸公克），均沒收銷燬之；電子秤壹台、包裝塑膠袋
    參拾伍只、毒品包裝袋伍只、注射針筒拾壹支、葡萄糖粉壹
    包，吸食器壹組、玻璃吸食器壹支及削尖吸管壹支等足資佐
    證。又被告前因施用毒品案件，已戒治期滿，並由臺灣臺南
    地方法院檢察署檢察官以八十九年度戒毒偵字第六三二號施
    用毒品案件不起訴處分確定，有不起訴處分書在卷足憑。其
    於五年內再犯毒品危害防制條例第十條第二項之罪，即應予
    論罪科刑。被告罪證明確，應予依法論科。
二、查海洛因與安非他命依其成癮性、濫用性及對社會危害性之
    程度，已為毒品危害防制條例第二條第二項第一款、第二款
    分別列為第一級毒品與第二級毒品。核被告所為，係犯毒品
    危害防制條例第十條第一項施用第一級毒品及同條例第十條
    第二項施用第二級毒品罪。又被告施用時非法持有第一級毒
    品海洛因、第二級毒品安非他命之低度行為，已分別為其施
    用之高度行為所吸收，均不另論罪。又被告有如事實欄所載
    之犯罪前科，有台灣台南地方法院檢察署刑案資料查註紀錄
    表在卷可按，其於五年之內再犯本件有期徒刑以上之罪，為
    累犯，應依法加重其刑。被告先後多次施用第一級毒品海洛
    因與安非他命之犯行，時間緊接，方法相同，觸犯犯罪構成
    要件相同之罪名，顯係基於概括犯意反覆實施，為連續犯，
    均依修正前刑法第五十六條連續犯之規定論以一罪，並均依
    法遞加重其刑。被告所犯上開二罪間，犯意各別，行為互異
    ，應予分論併罰。爰審酌被告施用毒品之犯行，在性質上乃
    屬對自我身心健康之自戕行為，尚未嚴重破壞社會秩序、侵
    害他人權益，然其前因施用毒品經送觀察、勒戒及強制戒治
    之治療處分後，猶不思戒絕革除惡習，再為本件犯罪，顯未
    因前所受之觀察勒戒、戒治處分而記取教訓，及被告犯後坦
    承犯行等一切情狀，各量處如主文所示之刑，並定其應執行
    之刑。另扣案之海洛因伍小包（其中二小包合計淨重零點貳
    柒公克、另三小包合計淨重壹點陸肆公克）、安非他命參小
    包（合計毛重零點伍陸公克），爰依毒品危害防制條例第十
    八條第一項前段之規定宣告沒收併銷燬之。查獲之前揭施用
    毒品所用之電子秤壹台、包裝塑膠袋參拾伍只、毒品包裝袋
    伍只、注射針筒拾壹支、葡萄糖粉壹包，吸食器壹組、玻璃
    吸食器壹支及削尖吸管壹支等，係被告所有，為供被告犯罪
    所用之物，業據被告供明，依刑法第三十八條第一項第二款
    之規定宣告沒收。併案部份與起訴部份有連續犯之裁判上一
    罪關係，本院自得併予審判，併此敘明。
三、被告如事實欄所載之犯罪前科，此有被告前案紀錄表乙紙附
    卷可稽，茲於五年以內再故意犯本件有期徒刑以上之罪，不
    論依修正前之刑法第47條，或修正後之刑法第47條第1項之
    規定，均構成累犯，對被告而言並無有利或不利之情形，自
    不生新舊法比較之問題，應逕依修正前之刑法第47條，論以
    累犯，並加重其刑。又被告行為後，刑法第56條連續犯之規
    定，業於94年1月7日修正公布刪除，並於95年7月1日施行，
    則被告之犯行，因行為後新法業已刪除連續犯之規定，此刪
    除雖非犯罪構成要件之變更，但顯已影響行為人刑罰之法律
    效果，自屬法律有變更，依新法第2條第1項規定，比較新、
    舊法結果，仍應適用較有利於被告之行為時法律即舊法論以
    連續犯（最高法院95年第8次刑事庭會議決議參照）。又修
    正後刑法第2條第1項規定：「行為後法律有變更者，適用行
    為時之法律。但行為後之法律有利於行為人者，適用最有利
    於行為人之法律」。被告行為後，刑法第51條業於民國94年
    1月7日修正公布，並於95年7月1日施行，修正前刑法第51條
    規定：「數罪併罰，分別宣告其罪之刑，依左列各款定其應
    執行者：」其中第5款規定：「宣告多數有期徒刑者，於各
    刑中之最長期以上，各刑合併之刑期以下，定其刑期。但不
    得逾二十年。」修正後刑法第51條第5款規定：「宣告多數
    有期徒刑者，於各刑中之最長期以上，各刑合併之刑期以下
    ，定其刑期。但不得逾三十年。」比較結果，修正後刑法並
    非較有利於行為人，依刑法第2條第1項前段之規定，仍應依
    修正前刑法，定其應執行之刑。
據上論斷，應依刑事訴訟法第二百七十三條之一第一項、第二百
九十九條第一項前段，毒品危害防制條例第十條第一項、第二項
、第十八條第一項前段，刑法第二條第一項、第十一條前段、第
四十七條（修正前）、第五十六條（修正前）、第五十一條第五
款（修正前），判決如主文。
中    華    民    國    95    年    8     月    30    日
                  刑事第九庭    法  官  朱中和
以上正本證明與原本無異。
如不服本判決應於送達後十日內向本院提出上訴狀。（應附繕本
）
                                書記官  陳著振
中    華    民    國    95    年    9     月    1     日
附錄本案論罪科刑法條全文：
毒品危害防制條例第十條：
施用第一級毒品者，處六月以上五年以下有期徒刑。
施用第二級毒品者，處三年以下有期徒刑。


司法院資訊處製作；財團法人民間司法改革基金會備份。
